【裁判字號】    98,交聲,176
【裁判日期】    980715
【裁判案由】    違反道路交通管理處罰條例聲明異議
【裁判全文】
臺灣新竹地方法院交通事件裁定         98年度交聲字第176號
移送機關即
原處分機關  交通部公路總局新竹區監理所新竹市監理站
異  議  人
即受處分人  甲○○
上列異議人即受處分人因違反道路交通管理處罰條例案件，對於
交通部公路總局新竹區監理所新竹市監理站於民國98年3月17日
竹監新四字第裁51-E00000000號裁決書聲明異議，本院裁定如下
：
    主  文
原處分撤銷。
    理  由
一、原處分意旨略以：異議人即受處分人甲○○所有之車牌號碼
    LW-4646 號自用小客車，於民國97年12月16日下午1 點7 分
    許，行經新竹市○○路200 巷口，有行經有燈光號誌管制之
    交岔路口闖紅燈之違規行為，經新竹市警察局交通隊以異議
    人違反道路交通管理處罰條例第53條第1 項之規定，填掣竹
    市警交字第E00000000 號舉發違反道路交通管理事件通知單
    逕行舉發；嗣異議人於應到案日期前，向原處分機關提出陳
    述，由原處分機關即交通部公路總局新竹區監理所新竹市監
    理站函請原舉發單位即新竹市警察局調查後，仍認其有前揭
    違規行為，而依道路交通管理處罰條例規定，於98年2 月23
    日以竹監新四字第裁51-E00000000號違反道路交通管理事件
    裁決書裁處異議人罰鍰新臺幣（下同）2,700 元等語。
二、異議人聲明異議意旨略以：異議人之夫孟繁信於97年12月16
    日下午1 時7 分許，駕駛上開車輛行經新竹市○○路200 巷
    口時，聽到後面有救護車警鳴聲，即將車向左停靠，然交通
    隊員警以違規照片中，異議人之車後並無救護車，而不採信
    異議人之說法；惟伊的車子與後方車車輛有一段距離，後方
    車均正在靠右讓救護車通行，所以在有時間差之狀況下未照
    出救護車，故僅憑一個機械式相機即判定有無違規，未免太
    過草率，為此聲明異議等語。
三、按汽車駕駛人，行經有燈光號誌管制之交岔路口闖紅燈者，
    處1,800以上5,400以下罰鍰；又按汽車駕駛人，違反道路交
    通管理處罰條例第53條者，除依原條款處罰鍰外，並記違規
    點數3 點，道路交通管理處罰條例第53條第1 項、第63條第
    1 項第3 款分別定有明文。次按「汽車駕駛人之行為有下列
    情形之一，當場不能或不宜攔截製單舉發者，得逕行舉發：
    一、闖紅燈或平交道。…」、「第1 項逕行舉發，應記明車
    輛牌照號碼、車型等可資辨明之資料，以汽車所有人為被通
    知人製單舉發。」，同條例第7 條之2 第1 項第1 款、第4
    項分別定有明文。末按本條例關於車輛駕駛人之處罰，如應
    歸責於車輛所有人者，處罰車輛所有人，該條例第85條第1
    項亦有明文。又逕行舉發違反道路交通管理事件，經汽車所
    有人依通知單之應到案日期前到案，並告知違規駕駛人姓名
    、身分證統一編號及住址者，處罰機關應即另行通知違規駕
    駛人到案依法處理；逾應到案日期，處罰機關應依本條例第
    85條第1 項規定處罰該汽車所有人，道路交通管理事件統一
    裁罰基準及處理細則第36條訂有明文。故若舉發機關並非當
    場舉發汽車駕駛人闖紅燈，而係依道路交通管理處罰條例第
    7 條之2 第1 項第1 款、第4 項規定逕行舉發者，舉發機關
    雖得於不知實際違規駕駛人前，先以汽車所有人為被通知人
    製單舉發，惟嗣如經舉發之汽車所有人認為受舉發之違規行
    為應歸責他人，並於舉發通知單上所載之應到案日期前到案
    ，檢附相關證據及應歸責人相關證明文件，向處罰機關告知
    之違規行為人，處罰機關即應另行通知應歸責人到案依法處
    理；倘汽車所有人未於應到案日期前到案或雖於應到案日期
    前到案，但未告知處罰機關實際違規之駕駛人者，原處分機
    關始得依上開道路交通管理處罰條例規定裁罰汽車所有人。
四、經查，新竹市警察局交通隊員警於98年1 月9 日依道路交通
    管理處罰條例第7 條之2 第4 項規定以汽車所有人即本件異
    議人為被通知人製單舉發後，業經孟繁信即本件異議人之夫
    擬具交通違規陳述單及查詢單，表明其為97年12月16日下午
    1 時7 分許駕駛車牌號碼LW-4646 號自小客車之實際駕駛人
    ，並檢附其姓名及身分證字號，此陳述單業於舉發通知單所
    載之98年2 月23日應到案日期前之98年2 月13日經交通部公
    路總局新竹區監理所新竹市監理站收受後，經該所依此函請
    舉發單位即新竹市警察局調查相關證據，且觀諸該陳述單，
    既由自稱汽車駕駛人即應歸責人之孟繁信撰具，復已檢附其
    身分證字號，此有交通部公路總局新竹區監理所新竹市監理
    站違規案件陳述書1 份附卷可徵（見本院卷第12頁），自應
    寬認已符合道路交通管理處罰條例第85條第1 項、違反道路
    交通管理事件統一裁罰基準及處理細則第36條之規定；況原
    處分機關收受上開陳述單後，先函請原舉發單位即新竹市警
    察局調查，新竹市警察局於函覆原處分機關時，係以「孟繁
    信君」為副本收受者，而原處分機關復就上開陳述單回函時
    亦係以孟繁信為函文之收受者，此有新竹市警察局98年2 月
    24日竹市警交字第0980006380號函及交通部公路總局新竹區
    監理所新竹市監理站98年3 月3 日竹監新字第0983400406號
    函各1 份存卷可佐（見本院卷第13頁），顯見原處分機關已
    知悉異議人於期限前到案告知違規當時之汽車駕駛人確為孟
    繁信無訛，若原處分機關認本件違規事證明確，本應依道路
    交通管理處罰條例第85條第1 項及違反道路交通管理事件統
    一裁罰標準及處理細則第36條，另行通知駕駛人孟繁信到案
    依法處理，然遍查卷內相關資料，亦未見異議人究有無曾出
    示或檢附本件相關資料（違規通知單、採證照片及駕駛人駕
    照影本等）辦理歸責實際駕駛人之情，原處分機關未能查明
    前開情事，仍以異議人逕為裁罰對象，尚嫌速斷，而原處分
    既有此程序上重大瑕疵存在，自屬無可維持，應由本院將原
    處分予以撤銷後，另交由原處分機關為適法之處理。
五、綜上所述，本件既業經依道路交通管理處罰條例第85條第1
    項、違反道路交通管理事件統一裁罰基準及處理細則第36條
    規定於舉發違反道路交通管理事件通知單應到案日期前向處
    罰機關告知應歸責人，自應由處罰機關另行通知應歸責人到
    案依法處理，原處分機關竟仍對受舉發違反道路交通管理事
    件之被通知人即本件異議人裁處罰鍰，自屬於法不符，上情
    雖未據異議人於聲明異議狀記載之，然原裁決處分既有上揭
    可議之處，自應予撤銷，由原處分機關另為適法之處理。
六、據上論斷，應依道路交通案件處理辦法第20條前段，裁定如
    主文。
中    華    民    國    98    年    7     月    15    日
                      交通法庭 法  官   林佑珊
以上正本證明與原本無異。
如不服本裁定，應於送達後5日內向本院提出抗告狀。
中    華    民    國    98    年    7     月    15    日
                               書記官   蕭惠婷


司法院資訊處製作；財團法人民間司法改革基金會備份。
